臺灣高等法院高雄分院刑事判決　　　　　九十一年度交上訴字第一一六號
　　上　訴　人
　　即　被　告 丙○○ 男 民.
　　選任辯護人 蘇志成律師
右上訴人因公共危險案件，不服臺灣高雄地方法院九十一年度交訴字第二二七號，中
華民國九十一年十月三十一日第一審判決（起訴案號：臺灣高雄地方法院檢察署九十
一年度偵字第一七五九０號）提起上訴，本院判決如左：
    主  文
上訴駁回。
    事實及理由
一、本案經本院審理結果，認第一審判決認事用法及量刑均無不當，應予維持，並引
    用第一審判決書記載之事實、證據及理由。
二、被告上訴意旨略以駕車發生事故後，因自己臉上亦受傷流血需就醫，且確知其同
    車友人即車主簡信旭會留在現場幫忙其處理後續相關事務，包括傷者之救護等，
    方放心離開現場，自始至終，被告並無逃避肇事責任，任意棄置傷者於現場，不
    予協助救護之認知與意欲等語。
三、經查刑法第一百八十五條之四肇事逃逸罪，其立法理由係課汽車駕駛人於肇事後
    ，有於現場採取救護或其他必要措施之義務，不得逕自離去，此項公法上之作為
    義務，具不可替代性；縱現場有與被告同車之友人簡信旭在場，簡某事實上亦有
    參與救護，但不能謂因此被告即有免留於現場之義務，或謂被告有離去之權利，
    況被告於肇事後，縱有臉部受傷，亦無不能與被害人同赴醫院就診之理，故被告
    辯稱其已交代簡信旭好好處理現場，縱認實在，亦有肇事逃逸之故意，所辯係卸
    責之詞，不足採信，其上訴無理由，應予駁回。
據上論斷，應依刑事訴訟法第三百六十八條、第三百七十三條，判決如主文。
本案經檢察官王登榮到庭執行職務。
中    華    民    國     九十二     年       一       月       十五     日
                              臺灣高等法院高雄分院刑事第九庭
                                  審判長法官  張明松
                                        法官  任森銓
                                        法官  江泰章
右甲本證明與原本無異。
如不服本判決應於收受本判決後十日內向本院提出上訴書狀，其未述上訴理由者，
並得於提起上訴後十日內向本院補提理由書狀（均須按他造當事人之人數附繕本)「
切勿逕送上級法院」。
                                      書記官  郭榮芳
中    華    民    國     九十二     年       一       月       十六     日
                                                                      Ａ
附件
臺灣高雄地方法院刑事判決                        九十一年度交訴字第二二七號
    公  訴  人  臺灣高雄地方法院檢察署檢察官
    被      告  丙○○  男二十八歲（民國○○○年○月○日生）
                        住高雄縣大寮鄉○○街二號
                        居高雄縣大寮鄉○○路一０三之九號十一樓
                        身分證統一編號：Ｓ一二二三五二五六號
    選任辯護人  蘇志成律師
右列被告因公共危險案件，經檢察官提起公訴（九十一年度偵字第一七五九０號），
本院判決如左：
    主  文
丙○○駕駛動力交通工具肇事，致人受傷而逃逸，累犯，處有期徒刑玖月。
    事  實
一、丙○○曾於民國八十六年間，因犯恐嚇罪，經本院判處有期徒刑四月確定，並於
    八十六年九月二十五日易科罰金執行完畢。丙○○於九十一年八月十二日凌晨時
    ，與簡信旭及友人於高雄縣林園鄉飲用酒類後，由丙○○駕駛簡信旭所有車牌號
    碼ＺＬ－四五八八號自用小客車，其上附載簡信旭，沿中山路由南往北方向行駛
    ，而於同日凌晨三時四十分許，行經高雄市○○區○○路與興中路路口時，理應
    注意汽車行駛時，應注意車前狀況，採取必要之安全措施，以避免危險之發生，
    並應依號誌行駛，而當時該中山路口之號誌為紅燈，且依當時情形又無不能注意
    之情事，竟疏於注意車前狀況，貿然以時速八十公里之高速在市區道路上疾駛，
    闖越該路口之紅燈，而與由乙○○所駕駛車牌號碼ＷＩ－九六九八號之自用小客
    車，其上附載李靜宜，沿綠燈狀態之興中路由西往東方向行駛，以時速三、四十
    公里之低速通過該交岔路口，發生擦撞，致李靜宜受有頭部外傷、右側肋骨骨折
    併血胸，疑似骨盆骨折等傷害（過失傷害部分未據告訴），詎丙○○於肇事後，
    為掩飾其無照駕駛而遭警開單受罰，竟另行起意，未將傷者送醫急救，下車後旋
    即搭乘計程車逃逸，留下簡信旭一人處理現場，嗣於同日下午四時許，經簡信旭
    之通知始至警局到案。
二、案經高雄市政府警察局苓雅分局報請臺灣高雄地方法院檢察署檢察官偵查起訴。
    理  由
一、訊據被告丙○○矢口否認有何駕車肇事逃逸之犯行，辯稱：伊肇事後，因伊臉受
    傷流血須就醫，已委託友人簡信旭在現場處理，始放心離去現場，返家後，因伊
    行動電話無電，始於同日下午至警局云云。惟查，右揭犯罪事實，業據被害人之
    夫乙○○於警訊中、證人彭明安於本院調查程序中指述綦詳。被告於警訊及初次
    偵查中供稱：伊當時欲聯絡友人協助處理未果，自己又無駕照，害怕而先離去等
    語（見警卷第二頁；偵查卷九十一年八月十二日訊問筆錄）；於偵查中供稱：伊
    一時緊張才離開，伊是要聯絡友人等語（偵查卷九十一年八月二十九日訊問筆錄
    ），足認被告有肇事後駕車逃逸之畏罪心態。被告雖辯以：因伊受傷乃委託簡信
    旭現場處理云云，然被告於本院調查程序中供稱：伊因臉部受傷而先行離開，但
    並未就醫，僅自行擦藥；肇事後至經警通知，均未與簡信旭聯絡等語（見本院九
    十一年十月八日訊問筆錄），是以被告受傷程度既屬輕微，為何不親自留在現場
    處理，反委託他人為之？又被告既係駕車者，於肇事後委託他人現場處理，理應
    隨時注意現場處理之情況，為何自肇事後迄至警局到案，此長達近十二小時之久
    之期間，均未與友人簡信旭聯絡以知訊息，又豈可以自己之行動電話已無電源之
    藉詞諉稱無法得知，益徵被告有肇事致人受傷逃逸之故意甚明。證人簡信旭雖於
    本院調查程序中結證稱：伊當時見被告臉上受傷，血流滿面，叫被告先去就醫，
    伊一人在現場處理即可等語（見本院九十一年十月八日訊問筆錄），惟證人簡信
    旭所述被告之傷勢已與被告之上開供詞已有不一，又其於警訊中證述：被告於肇
    事後說要搭計程車就醫，由伊留在現場處理善後等語，另依警卷內證人簡信旭之
    交通事故談話記錄表所載全文，均未敘及被告有委託證人簡信旭留在現場代為處
    理之情事，是證人簡信旭於本院所為之證詞，無非係事後迴護被告之詞，尚難作
    為有利於被告之事實認定。綜上所述，被告上開所辯，顯係事後卸責之詞，不足
    採信。本件事證明確，被告犯行洵堪認定。
二、核被告所為，係犯刑法第一百八十五條之四駕駛動力交通工具肇事致人受傷而逃
    逸罪。查被告曾於八十六年間，因犯恐嚇罪，經本院判處有期徒刑四月確定，並
    於八十六年九月二十五日易科罰金執行完畢，此有臺灣高雄地方法院檢察署刑案
    資料查註記錄表附卷可稽，其於五年以內再犯本件有期徒刑以上之罪，為累犯，
    依刑法第四十七條規定加重其刑。爰審酌被告駕車肇事後逃逸，其行為殊不足取
    ，雖已與被害人達成和解，此有和解書一份在卷可查，然犯後否認犯行等一切情
    狀，量處如主文所示之刑，以示懲儆。
據上論斷，應依刑事訴訟法第二百九十九條第一項前段，刑法第一百八十五條之四、
第四十七條，判決如主文。
本案經檢察官李宛凌到庭執行職務。
中     華     民     國     九十一    年     十     月      三十一      日
                                  臺灣高雄地方法院交通法庭
                                      法  官  何悅芳
右甲本證明與原本無異。
如不服本判決，應於判決送達後十日內，向本院提出上訴狀。
                                      書記官  顏宗貝
中     華     民     國     九十一    年     十     月      三十一      日
附錄本案論罪科刑法條全文：
刑法第一百八十五條之四
駕駛動力交通工具肇事，致人死傷而逃逸者，處六月以上五年以下有期徒刑。
